臺灣板橋地方法院刑事判決　　　　　　　　　　　　九十二年度交易字第六四五號
　　公　訴　人　臺灣板橋地方法院檢察署檢察官
　　被　　　告　丙○○
右列被告因過失傷害案件，經檢察官提起公訴（九十二年度偵字第一五四二七號），
本院行簡式審判程序並判決如左：
    主  文
丙○○因過失傷害人，處有期徒刑月，如易科罰金，以佰元折算壹日。
    事  實
一、丙○○原係耀強數位科技股份有限公司（下稱耀強公司）之電腦維修工程師，平
    日以騎乘機車之方式上、下班或前往客戶住處維修電腦。民國九十二年四月四日
    ，因耀強公司負責人葉益源及領有普通小型車汽車駕駛執照之業務人員均另有要
    務，而臨時由領有普通小型車汽車駕駛執照之丙○○駕駛車牌號碼Ｆ五─九九八
    七號自用小客車附載業務承辦人員劉又慶，自臺北縣三重市前往桃園縣拿取工程
    標單後，在返回臺北縣三重市途中，丙○○駕駛前開自小客車沿臺北縣泰山鄉○
    道一號高速公路由南往北方向行駛，於當日下午六時五十五分許，剛通過「泰山
    收費站」，以時速約六十公里之速度，行經國道一號高速公路北向三十四公里九
    百公尺處時，明知駕駛人應注意車前狀況及兩車併行之間隔，並隨時採取必要之
    安全措施，而當時天候陰，夜間有照明，路面乾燥、無缺陷及障礙物，視距良好
    ，並無不能注意之情形，丙○○為閃避自右方車道突然變換至其所駕駛自小客車
    前之銀白色（不詳車號）自小客車，竟疏未注意車前狀況及與其他車道車輛間之
    安全間隔，復未採取必要之閃煞安全措施，適有乙○○駕駛車牌號碼八Ｔ─二九
    七九號自小客車附載王若蘋（八十三年十二月二十九日生），亦由南往北通過上
    開路段行駛於內側第二車道，丙○○仍貿然向左偏駛，致其左側車頭擦撞內側護
    欄後再向右偏駛，導致其所駕駛之自小客車失控，該車右前車頭因此撞擊右前方
    由乙○○所駕駛之自小客車左後車身，乙○○之車輛因而追撞前方由鄭偉龍所駕
    駛之ＥＺ─八九五三號自用小客車左後車身，嗣乙○○之車輛再橫越高速公路中
    央分隔島，撞上對向（即北往南）車道由丁○○所駕駛車號ＬＩ─八二二六自用
    小客車之左側車身，造成乙○○受有僵直性脊椎炎、第四腰椎骨折、背部鈍傷之
    傷害，王若蘋受有背部挫傷之傷害，丁○○則受有右腳脛骨、腓骨骨折之傷害（
    丁○○所受傷害業據其撤回告訴，詳後述）。車禍後丙○○委請其車上乘客劉又
    慶報警後並在現場等候，且在有偵查權限之警察機關尚未發覺犯罪前，主動向據
    報前來處理之國道公路警察局第一警察隊警員蕭文忠坦承肇事，接受裁判。
二、案經被害人丁○○、乙○○、甲○○（即王若蘋之母親）分別訴由國道公路警察
    局第一警察隊報請臺灣板橋地方法院檢察署檢察官偵查起訴，而丙○○於準備程
    序中就被訴事實為有罪之陳述，經告知簡式審判程序之旨，並聽取當事人之意見
    後，裁定進行簡式審判程序。
    理  由
一、訊據被告丙○○對於右揭時、地，因過失撞傷告訴人乙○○、王若蘋之犯罪事實
    ，於警詢時、偵查及審理中均坦承不諱，核與告訴人乙○○、甲○○指訴情節，
    及證人即本案車禍肇事之Ｆ五─九九八七號自用小客車上乘客劉又慶、被撞之Ｅ
    Ｚ─八九五三自用小客車駕駛鄭龍偉分別於警詢、偵查中證述情節均相符，並有
    道路交通事故現場圖、現場草圖、道路交通事故調查報告表（一）、（二）、被
    告及告訴人乙○○之普通小型車汽車駕駛執照、Ｆ五─九九八七號自用小客車行
    車執照各一件，現場、車損照片共十八張在卷可稽。而告訴人乙○○受有僵直性
    脊椎炎、第四腰椎骨折、背部鈍傷之傷害，有長庚紀念醫院診斷證明書（甲種）
    一紙、財團法人長庚紀念醫院（林口）分院九十三年六月十七日（九三）長庚法
    字第０五五九號函一件附卷可按；另被害人王若蘋受有背部挫傷之傷害，亦有長
    庚紀念醫院診斷證明書（甲種）一紙在卷可稽。
二、查證人劉又慶於警詢時證述：車禍前被告駕駛之汽車右後方突然衝出一輛車欲變
    換至我們車道，距離約三十公分，伊告知被告後，被告隨即閃避該車，結果失控
    ，而撞到其他車子等語（見偵查卷第二十四頁）；劉又慶於偵查中結證稱：當時
    我們的車剛過收費站，有一輛車號不詳的銀色自小客車，在我們後方打算要超車
    ，變換至我們的車道，當時兩車相距約三十公分，該車車頭超過我們的車車頭一
    點點，我們發現該車要超車被告就往左打，後來好像轉過頭，要拉回就發生車輛
    打滑，我們車的右前方追撞八Ｔ─二九七九號車的左後方等語（見偵查卷第五十
    九頁背面、第六十頁）。且證人鄭偉龍於警詢時亦證述：肇事前伊有聽到後方有
    車輛緊急煞車聲，及車輛失控打滑聲，隨即趕到伊車左後車身遭他車碰撞，伊車
    停止前從後照鏡有看見一部銀色車影之自小客車撞擊伊的車，後來伊轉頭查看，
    只看見福特藍色自小客車一輛，該銀色車則不見蹤跡等語（見偵查卷第二十六頁
    ）；鄭龍偉於偵查中結證稱：伊當時駕車在從外側屬來第二車道上，過收費站後
    ，伊聽到後方傳來煞車失控及撞擊聲，伊有瞄一下後照鏡看到銀色車子的影子，
    等伊減速回頭看，只看到藍色車子停在分隔島，銀色車子已經不見等語（見偵查
    卷第六十頁）。核與被告供述本案車禍時其為閃避自右方車道突然變換至其所駕
    駛自小客車前之某不詳車號的銀白色自小客車，致其左側車頭擦撞內側護欄後再
    向右偏駛，造成被告所駕駛之自小客車失控，該車右前車頭因此撞擊告訴人乙○○之自小客車左後車身等情大致相符，足認本案車禍時被告係為閃避自右方車道
    突然變換至其所駕駛自小客車前之銀白色不詳車號自小客車，被告貿然向左偏駛
    ，致其左側車頭擦撞內側護欄後再向右偏駛，造成被告所駕駛之自小客車失控，
    該車右前車頭因此撞擊告訴人乙○○之自小客車左後車身肇事致告訴人乙○○、
    被害人王若蘋受傷等節，堪以認定。
三、按汽車行駛時，駕駛人應注意車前狀況及兩車併行之間隔，並隨時採取必要之安
    全措施，道路交通安全規則第九十四條第三項定有明文。被告領有普通小型車之
    駕駛執照（有上開偵查卷附之汽車駕駛執照影本可稽），自應注意上開安全規定
    ，且依肇事當時天候陰、夜間有照明、路面乾燥、無缺陷及障礙物、視距良好，
    並非不能注意及此；縱認本案車禍前被告係為閃避自右方車道突然變換至其所駕
    駛自小客車前之銀白色不詳車號自小客車，然而當被告發現變換車道或超車之車
    輛時，其竟疏於注意車前狀況及與其他車道車輛間之安全間隔，復未採取必要之
    閃煞安全措施，而貿然左右偏駛，導致其所駕駛之車輛失控，因而肇事致告訴人
    乙○○、被害人王若蘋受傷，被告對本件車禍之發生顯有過失。且臺灣板橋地方
    法院檢察署檢察官於偵查中將本件事故發生之原因送請臺灣省臺北縣區車輛行車
    事故鑑定委員會鑑定，鑑定結果亦認被告駕駛自用小客車，駕車失控，驟然左右
    偏向，撞擊同向車輛，引發連續撞擊，為肇事原因，告訴人乙○○、丁○○及證
    人鄭偉龍等人駕駛自用小客車均無肇事因素，此有該會九十二年七月十一日北鑑
    字第九二○五九一號鑑定意見書在卷可稽。而告訴人乙○○、被害人王若蘋因此
    車禍分別受有僵直性脊椎炎、第四腰椎骨折之傷害，及背部挫傷之傷害，業如前
    述，是本案被告之過失行為與告訴人乙○○、被害人王若蘋之傷害間，具有相當
    因果關係。本案事證明確，被告犯行洵堪認定，應依法論科。
四、又，本案車禍時被告原係耀強公司之電腦維修工程師，其平日以騎乘機車上、下
    班或前往客戶住處維修電腦，因耀強公司負責人葉益源及會駕駛自用小客車之業
    務人員均另有要務，而由領有普通小型車汽車駕駛執照之丙○○駕駛車牌號碼Ｆ
    五─九九八七號自用小客車附載負責之公司電腦業務工程師劉又慶，由臺北縣三
    重市前往桃園縣拿取工程標單後，在返回三重市途中，丙○○駕駛前開汽車與告
    訴人乙○○發生車禍等情，業據證人劉又慶於警詢、偵查中證述屬實，核與被告
    供述情節相符，足認車禍時被告係因耀強公司人手不足，臨時支援而駕駛上開汽
    車至桃園縣拿取工程標單，被告顯非以駕駛為業務或以駕駛為附隨業務甚明；告
    訴人乙○○、甲○○指稱被告本案車禍時係以駕駛汽車為其主要業務（至少亦係
    附隨業務）之人乙節，容有誤會。另告訴人乙○○因本案車禍受有背部鈍傷（告
    訴理由狀誤載為挫傷）、僵直性脊椎炎、第四腰椎骨折之傷害，並領有輕度肢障
    之身心障礙手冊，告訴人乙○○進而指稱其所受之傷害已達重傷害之程度云云；
    惟查，本院審理中將告訴人乙○○因本案車禍所受傷勢是否已達刑法重傷害之程
    度送請財團法人長庚醫院林口分院鑑定，鑑定結果認告訴人乙○○車禍後當日至
    該醫院急診，當時診斷為背部鈍傷併腰椎骨折，嗣於九十二年四月二十八日及同
    年十月三十一日再至該院骨科門診，因乙○○本身患有僵直性脊椎炎且有前彎變
    形，故評估日後應較易有背痛情形，可能其他身體關節日後亦會受疾病本身之影
    響，故後續仍需持續追蹤治療等情，有該醫院上開九十三年六月十七日（九三）
    長庚法字第０五五九號函在卷可稽，是告訴人乙○○因本案車禍受有背部鈍傷併
    腰椎骨折，加上乙○○患有僵直性脊椎炎且有前彎變形，日後較易有背痛情形，
    且其他身體關節亦會受疾病之影響，而需持續追蹤治療；再參合上開長庚醫院九
    十二年五月十二日開具之診斷證明書醫囑欄略載「病患（即乙○○）於九十二年
    四月四日至本院急診，九十二年四月二十八日至骨科門診治療，宜用背架三個月
    ，不宜粗重工作」等情，足見告訴人乙○○所受背部鈍傷、僵直性脊椎炎、第四
    腰椎骨折之傷害，並領有輕度肢障之身心障礙手冊，其傷害固然不輕，但尚未達
    毀敗一肢以上之機能，或其他於身體或健康有重大不治或難治等刑法上重傷害之
    程度，且告訴人所提中華民國殘障手冊，僅記載乙○○於九十二年十月二十一日
    經鑑定為輕度肢障，亦難據以認定告訴人乙○○因本案車禍所受傷害已合於刑法
    重傷害之要件，是告訴人乙○○認被告應負業務過失致重傷害云云，並非足採。
五、被告因過失致告訴人乙○○、被害人王若蘋受傷，核其所為，係犯刑法第二百八
    十四條第一項前段之過失傷害罪。被告一過失行為，致使告訴人乙○○、被害人
    王若蘋受傷，為想像競合犯，應從一過失傷害行為論處。又被告於肇事後委請其
    車上乘客劉又慶以電話報警，並在現場等候，且在有偵查權限之警察機關尚未發
    覺犯罪前，主動向據報前來處理之國道公路警察局第一警察隊警員蕭文忠坦承肇
    事，接受裁判，業據被告陳明在卷，且有國道公路警察局第一警察隊泰山分隊受
    理交通事故案件是否自首調查表一紙附卷可憑，為對於未發覺之罪自首而接受裁
    判，應依刑法第六十二條前段之規定減輕其刑。爰審酌被告前無犯罪科刑紀錄（
    有臺灣高等法院被告全國前案紀錄表可稽），素行尚稱良好，其因一時疏忽，致
    告訴人乙○○、被害人王若蘋分別受有上開傷害，兼及其擁有大學學歷之智識程
    度（參警詢之偵詢筆錄教育程度欄之記載）、已先行賠償本案車禍其他被害人丁○○之經濟狀況、本件過失程度、告訴人乙○○及被害人王若蘋之受傷程度，告
    訴人乙○○、被害人王若蘋僅受領強制汽車責任保險金共新台幣（下同）四千八
    百元，被告雖自承願意賠償乙○○、王若蘋共七十萬元，但雙方迄未就賠償金之
    給付方法達成民事和解等一切情狀，量處如主文所示之刑，併諭知易科罰金之折
    算標準，以資懲儆。
六、公訴意旨另以：被告丙○○駕駛上開自小客車於上揭時地貿然左右偏向，導致其
    所駕駛之車輛失控，而使其所駕駛之車輛右前車頭因此撞擊被害人乙○○所駕駛
    車號八Ｔ─二九七九號自小客車車輛之左後車身，致乙○○之車輛因而追撞鄭偉
    龍所駕駛之ＥＺ─八九五三號自用小客車左後車身，嗣乙○○之車輛再橫越高速
    公路中央分隔島，與對向（即北往南）車道由被害人丁○○所駕駛之ＬＩ─八二
    二六自用小客車對撞，造成被害人丁○○亦受有右腳脛骨、腓骨骨折之傷害，因
    認被告丙○○涉有刑法第二百八十四條第一項前段之過失傷害罪云云。惟按告訴
    乃論之罪，告訴人於第一審辯論終結前得撤回其告訴；又告訴經撤回者，應諭知
    不受理之判決，刑事訴訟法第二百三十八條第一項、第三百零三條第三款分別定
    有明文。本件被害人丁○○告訴被告丙○○過失傷害案件，起訴書認係觸犯刑法
    第二百八十四條第一項前段過失傷害之罪，依同法第二百八十七條前段之規定，
    須告訴乃論。茲據被害人丁○○於九十二年十二月二十九日具狀撤回告訴，有刑
    事撤回告訴聲請狀附卷可稽。依照上開說明，原應諭知不受理之判決，惟此部分
    與上揭起訴且認有罪之過失傷害犯行，屬想像競合關係，為裁判上一罪，爰不另
    為不受理判決之諭知，併此敘明。
據上論斷，應依刑事訴訟法第第二百七十三條之一第一項、二百九十九條第一項前段
，刑法第二百八十四條第一項前段、第五十五條、第六十二條前段、第四十一條第一
項前段，罰金罰鍰提高標準條例第一條前段、第二條，判決如主文。
本案經檢察官王家春到庭執行職務。
中　　　華　　　民　　　國　　九十三　　年　　　八　　　月　　　十一　　日
                              臺灣板橋地方法院交通法庭
                                  法  官  楊志雄
右正本證明與原本無異
如不服本判決應於送達後十日內向本院提出上訴狀
                                  書記官  胡勤義
中　　　華　　　民　　　國　　九十三　　年　　　八　　　月　　　十一  　日
附錄本案論罪科刑法條全文：
刑法第二百八十四條第一項
因過失傷害人者，處六月以下有期徒刑、拘役或五百元以下罰金，致重傷
者，處一年以下有期徒刑、拘役或五百元以下罰金。
